臺灣高等法院交通事件裁定　　　　　　　　　　　　九十三年度交抗字第八八三號
　　抗　告　人
　　即受處分人　甲○○
右抗告人因違反道路交通管理處罰條例案件，不服臺灣板橋地方法院中華民國九十三
年十月二十九日裁定（九十三年度交聲字第九七三號），提起抗告，本院裁定如左：
    主  文
抗告駁回。
    理  由
一、本件原裁定認定：抗告人即受處分人甲○○於民國（下同）九十三年四月二十日
    二十一時五十分許，駕駛車牌號碼Ｐ八－五六三三號自小客車於臺北市○○○路
    寧波西街（往西）口處，因「行車速限五十公里，經測速時速八二公里，超速三
    二公里，滿二十公里」違規，為警舉發依道路交通管理處罰條例第四十條第一項
    、第八十五條第二項之規定，處罰鍰新臺幣（下同）一千九百元，並依同條例第
    六十三條第一項之規定，記違規點數一點。係以抗告人雖稱其未超速，應係測速
    器故障，或係他車違規超速誤照受處分人駕駛之車輛云云而聲明異議。惟查該違
    規事實，有臺北市政府警察局於該路段設置之微電腦自動測速照相儀器所拍攝之
    採證照片二張可稽，經函詢該局中正二分局結果，復稱經查該相機是「微電腦感
    應線圈型自動採證多功能相機」，每次採證二張，每張相隔一秒（可自行改變設
    定），第一張為確認位置，第二張為確認違規；又由相片可看出抗告人駕駛Ｐ八
    －五六三三號車未達路口中心時即已違反速限規定，且該車輛確係行駛於感應區
    內（第二車道），本件依採證照片舉發應無違誤等情。以抗告人違規事證明確，
    因而駁回其於原審之聲明異議，核無違誤。
二、抗告意旨略以：若以時速四十至五十公里之車速，即使緊急煞車，在零點七五秒
    的時間內，仍會產生二十五到三十公尺的行車距離，然而本車之採證照片前後間
    隔一秒，兩張照片所顯示之行車距離卻僅約五公尺，可見本車之車速應遠低於四
    十公里，更不可能達到舉發所示時速八十二公里云云。
三、按汽車駕駛人，行車速度，超過規定之最高時速者，處新臺幣（下同）一千二百
    元以上二千四百元以下罰鍰；又汽車駕駛人有第四十條第一項之情形者，除依原
    條文處罰鍰外，並予記違規點數一點。道路交通管理處罰條例第四十條第一項前
    段及第六十三條第一項第一款定有明文。次按汽車駕駛人之行為有其他違規行為
    經以科學儀器取得證據資料者，當場不能或不宜攔截製單舉發者，得對汽車所有
    人逕行舉發處罰；前項逕行舉發，應記明車輛牌照號碼、車型等可資辨明之資料
    ，查明汽車所有人姓名或名稱、住址後，製單舉發處罰之，同條例第七條之二第
    一項第六款、第二項亦定有明文。
四、經查，本件抗告人所有車牌號碼Ｐ八－五六三三號之自用小客車確有於前揭時、
    地，違規超速行駛之事實，業據證人即舉發本件違規之臺北市政府警察局中正二
    分局警員白錫光以具結擔保其供述之真實性，並在負擔偽證罪之心理處罰狀態下
    於原審證稱：「現場是固定感能照相裝置，它擺在路口，只要違規超速它就會有
    照片，我們就依照片舉發。」「第一張照片上機車停等區○○○道感應線圈，車
    子若超速超過線圈，會用雷射感應啟動照相機即開始攝影第一張相片，拍攝時會
    有閃光燈出現，超過照片上人行道上一公尺時會有第二道線圈，相機是自動設定
    會再啟動拍第二張照片。」「（照片上方之數據）˙˙˙第二排從左開始２代表
    第二線道‧‧‧Ｖ＝八二是指車速。」「（對異議人認為可能是別臺車超速造成
    有何意見？）這不可能，照片上雖有另一部車，但在異議人的車子經過第一個感
    應圈時，那一部車子已經超過感應圈的範圍，所以相機感應到的就是異議人的車
    子。」「我們的機器狀況很好有經過中央標準局認證，一次可以照八百張，我們
    約兩天就可以照滿八百張，如果機器有故障，相機無法啟動，當天所照的違規車
    輛都由我負責舉發，當天的舉發並沒有收到異議，只有這一件。」等語綦詳（見
    原審卷第三三至三五頁），並有違規照片、臺北市政府警察局九十三年五月五日
    北市警交大字第ＡＡ0000000號舉發通知單影本為證。又臺北市○○○街
    和平西路口所設置之相機為固定式多功能地面感應線圈型自動採證相機，其功能
    有超速、闖紅燈等多項功能，該感應線圈為埋設在停止線前有一方格格內有一Ｓ
    標記，格內共有線圈兩組，每組前後距離為二○○公分，該相機超速照相不為號
    誌所限制，其推算方式為距離／時間＝速度，採證相片上會顯示出：年月日、時
    分秒、車道、黃燈秒數、紅燈秒數、當時速度、相片流水號等資料，該種相機每
    次採證二張，中間間隔依路口大小不等由零點五至一秒，寧波西街和平西路口之
    相機即設定兩張照片間隔一秒，第一張照片為「確認」，就是確認車輛的位置；
    第二張照片為「確定」，就是確定違規事實，又人的剎車反應距離時間為：四十
    至五十公里車速，踩下剎車距離到停止有二十五至三十公尺，只需零點七五秒，
    當事人知道被照相再踩剎車，那時早已離開線圈區○○○○道被照相再看碼表時
    ，絕對不是當時所測之速度等情，有臺北市政府警察局中正第二分局九十三年九
    月十三日北市警中正二分交字第○九三六二二三一二○○號函，暨檢附之臺北市
    ○○○路與寧波西街口照相採證原理報告表乙件附卷足佐。參以固定桿感應測速
    照相機之科學儀器取得車輛超速行駛之違規事實，其所需之舉證狀態稍縱即逝，
    係以經科學儀器照相之採證相片作為證據，事後無法還原現場狀態。本件原審已
    於裁定中詳敘認定之依據及理由所憑依據。抗告意旨猶以舉發機關舉證有誤等已
    經原審審認之事項再為爭執，難謂有理由，應予駁回。
據上論斷，應依刑事訴訟法第四百十二條，道路交通案件處理辦法第二十六條，裁定
如主文。
中　　　華　　　民　　　國　　九十三　　年　　　十二　　　月　　十　　　日
                              臺灣高等法院交通法庭
                                  審判長法  官  溫  耀  源
                                        法  官  邱  同  印
                                        法  官  吳      燦
右正本證明與原本無異。
不得再抗告。
                                        書記官  陳  靜  姿
中　　　華　　　民　　　國　　九十三　　年　　　十二　　　月　　十　　　日
